【裁判字號】    94,上易,1505
【裁判日期】    950119
【裁判案由】    妨害自由
【裁判全文】
臺灣高等法院臺中分院刑事判決        94年度上易字第1505號
上  訴  人  臺灣臺中地方法院檢察署檢察官
上  訴  人
即  被  告  乙○○
上列上訴人因被告妨害自由案件，不服臺灣臺中地方法院94年度
易字第1516號中華民國94年10月11日第一審判決（起訴案號：臺
灣臺中地方法院檢察署94年度偵字第7662號），提起上訴，本院
判決如下：
    主    文
上訴駁回。
    事    實
一、乙○○於民國（下同）94年3月23日15時30分許，因甲○○
    與張淑芬有金錢糾紛涉訟，雙方同至位於臺中市○區○○路
    1段91號臺中司法大廈內之臺灣臺中地方法院檢察署（以下
    簡稱地檢署）偵查庭開庭。同日17時25分許開庭完畢，渠等
    步行至大廈中庭地檢署法警室前方。乙○○因見甲○○遲未
    與張淑芬解決上開金錢糾紛，竟基於恐嚇之概括犯意，在地
    檢署法警室前方中庭處，對甲○○以加害生命、身體之「路
    頭路尾遇到，會給你難看（臺語發音）」語言，恐嚇甲○○
    ，致甲○○心生畏懼，並生危害於安全，而向該署法警求援
    ，並向轄區臺中市警察局第一分局報案請求協助；嗣臺中市
    警察局第一分局受理後，指派員警林景森前來司法大廈了解
    案情並詢問甲○○完畢，擬偕同甲○○及其友人返回派出所
    製作筆錄之際，於司法大廈外之臺中市○○路○路旁，因甲
    ○○見乙○○仍逗留在外，遂告知承辦員警林景森渠乃施行
    恐嚇之人；林景森乃下車趨前了解，隨後甲○○等人亦下車
    ，雙方復生口角爭執；乙○○乃承前恐嚇之概括犯意，對甲
    ○○再度以加害生命、身體之「警察可以保護你一時，不能
    保護你一世（臺語發音）」語言，恐嚇甲○○，致甲○○心
    生畏懼，並生危害於安全。
二、案經甲○○訴由臺中市警察局第一分局報請臺灣臺中地方法
    院檢察署檢察官偵查後聲請簡易判決處刑，經原審改依通常
    程序審理。
    理    由
一、訊據上訴人即被告乙○○矢口否認有前揭恐嚇犯行，辯稱：
    伊係向告訴人甲○○表明要商談告訴人與張淑芬間之債務問
    題，告訴人說伊有何資格談，伊就向告訴人說現在不談，以
    後告訴人與張淑芬見面會很難看；又警察在場時，伊因告訴
    人及其友人行止囂張，乃說哪有欠錢不還的事，並說了「警
    察可以保護你一時，不可保護你一世」等語，惟此乃係針對
    告訴人與張淑芬之債務糾紛而言，並無恐嚇之意云云。惟查
    ：
(一)、上開事實，業經告訴人甲○○指訴歷歷，且經以證人身分具
    結證述綦詳（偵卷第9頁、第30頁，原審卷第48至53頁）；
    核與在場聽聞被告上開恐嚇言詞之證人陳瓊姿於警詢及偵查
    中所證述之情節相吻合（偵卷第16至18頁、第31頁）；而證
    人即案發當時在場之張淑芬初於警詢中陳述：被告乙○○問
    甲○○有無更好的辦法處理我跟甲○○債務問題，但是甲○
    ○的態度強勢，向被告說有什麼好說，被告基於本能反應，
    氣不過說出，現在要與甲○○好好商談，甲○○不願意，才
    說出路頭路尾不要相遇言詞....。（偵卷第15頁），堪認被
    告在上開時地，曾對甲○○恐嚇稱「路頭路尾遇到，會給你
    難看（臺語發音）」等言語，已甚灼然。
(二)、證人即到場受理報案之臺中市警察局第一分局西區派出所警
    員林景森於偵查中結稱：伊聽到被告乙○○對告訴人甲○○
    說「警察可以保護你一時，不可以保護你一世」等詞（偵卷
    第36頁）；另於原審結證稱：94年3月23日勤務中心有轉通
    知伊到司法大廈接受報案，到的時候，在地檢署法警室那邊
    告訴人說要提出告訴，伊問他告何事，他說要告恐嚇。了解
    狀況後，伊就帶告訴人回派出所作筆錄。伊與告訴人從司法
    大廈出來時，在大門外看到被告他們在那邊，告訴人指認被
    告就是他要告的人；伊將車子停下來，並請告訴人、夏國生
    、還有一位小姐他們三個人在車上等一下，伊先去了解一下
    ，並先下車，隨後他們三人也下車，伊了解的當中，伊問被
    告有無說路頭路尾不要被我遇到，否則會很難看之類的話，
    被告說那都是你在講的，被告、告訴人兩個人隨後就吵了起
    來。爭吵的時候，被告就說「警察可以保護你一時，不能保
    護你一世」。伊當時有聽到被告在對著告訴人這邊的人說，
    我有恐嚇你，但是你又沒有錄音這句話等語（原審卷第36至
    42頁）。由上，證人林景森耳聞目視被告對告訴人出言恫嚇
    「警察可以保護你一時，不能保護你一世」等語，再於被告
    與告訴人爭執時，復親耳聽聞被告對著在場之告訴人等人聲
    稱，「我有恐嚇你，但是你又沒有錄音？」等語，更足以佐
    證告訴人指稱被告於司法大廈內即對其施以言詞恐嚇之指述
    內容，確與事實相符無訛。
(三)、證人張淑芬雖於偵查中結證稱：被告走過來問甲○○說這件
    事該如何處理，甲○○就說不用談了，他的口氣很不好，被
    告就生氣了說改天遇到了不是很難看嗎。被告沒有對甲○○
    說「路頭路尾被我遇到會給你好看？」（偵卷第24頁）。復
    於原審結證稱：94年3月23日開完偵查庭，我到中庭時，我
    跟被告說甲○○他有欠我錢，不跟我講。被告好意的問他，
    你欠我大嫂的錢，何時要還。甲○○口氣很差。陳小姐態度
    也不好，被告只問他何時要還錢，甲○○口氣不好，被告說
    我現在跟你講，你不跟我講，他日遇到，是否增加難看（臺
    語）。他們就說有什麼好說的，陳小姐就態度很差的將甲○
    ○拉到法警室，說不要跟他說。被告都在中庭，我們兩人看
    到甲○○他們走到法警室，我就跟被告到車子那邊整理訃文
    。後來警方到時，我們剛好準備開車要離開去送訃文，被警
    車攔下來，位置是在法院大門口對面的住家前面。被告下來
    ，我在車上等，我看到被告與告訴人及陳小姐、夏先生在大
    小聲吵架，旁邊還有一個警察先生。我只有聽到大小聲，不
    清楚內容，兩邊都有大小聲，後來被告叫我下來，我下來之
    後，懶得跟他們吵。被告跟甲○○在警察在場時，被告只說
    欠錢還錢，甲○○說兄弟不是只有你在做而已。被告不可能
    對甲○○說警察可以保護你一時，不能保護你一世。我本來
    都在車上，他們吵了一陣子之後，乙○○才將我叫下車，前
    半段我沒有聽到等語（原審卷第20至25頁）。核與其於警詢
    中所稱聽聞被告確實口言「路頭路尾不要相遇」等言語不合
    ，且明顯逐步淡化被告所述之「路頭路尾遇到，會給你難看
    （臺語發音）」言詞之代表意義；又對於被告確曾在警員林
    景森面前口出「警察可以保護你一時，不可保護你一世」等
    語，其於在員警到場詢問時始終在場，竟答稱被告不可能說
    出該種言詞，亦核與證人林景森所述明顯不符，已不足採；
    參以被告原係受張淑芬所邀前來地檢署，本件復係因張淑芬
    與告訴人甲○○金錢糾紛所衍生之衝突，是證人張淑芬翻異
    前證所言不無偏頗、迴護被告，要難遽採為有利被告之認定
    。
(四)、綜上所述，被告乙○○當時與告訴人甲○○談話之際，首因
    告訴人與案外人張淑芬金錢糾紛遲未獲解決而心生不滿，嗣
    雙方並多次起言語衝突。而告訴人指訴被告其後對其施以前
    揭恐嚇言詞，復與在場證人陳瓊姿及員警林景森所證述之案
    發情節相符，是告訴人之指述，顯與事實相符，堪予採信。
    又被告上開言詞，以臺語發音，自文義客觀上觀察，確足使
    一般人對於生命、身體之安全產生疑慮，並進而心生畏懼；
    而告訴人經原審以證人身分訊問時，亦結證稱其當時確實感
    到害怕等語（原審卷第50、51頁）；佐以告訴人於案發之際
    立即進入地檢署法警室尋求庇獲，隨即報警請求協助（參證
    人陳瓊姿、林景森上開證述內容），更堪認告訴人確已因被
    告之言詞而受有身心威脅，致生危害於其人身安全；是被告
    否認上開恐嚇犯行，並辯稱僅係一時氣憤之言詞，斷無恐嚇
    之意云云，實難憑信。本件事證明確，被告前揭犯行，洵堪
    認定。
二、核被告乙○○所為，係犯刑法第305條之恐嚇罪。被告所為
    先後二次恐嚇犯行，時間緊接，所犯係構成要件相同之罪名
    ，顯係基於概括犯意反覆為之，為連續犯，應依刑法第56條
    規定論以一罪，並加重其刑。又公訴人起訴事實雖未敘及被
    告在司法大廈外自由路馬路旁之恐嚇犯行，然該部分事實與
    公訴人起訴之犯罪事實既具連續犯之裁判上一罪關係，應為
    起訴效力所及，自在本院所得審理之範圍。
三、原審認被告罪證明確，適用刑法第56條、第305條、第41條
    第1項前段，罰金罰鍰提高標準條例第1條前段、第2條之規
    定，並爰審酌被告因其親友張淑芬與告訴人甲○○間之金錢
    糾紛，未獲完善解決，心生不滿，希冀告訴人儘速與張淑芬
    了結債務而出言恫嚇之犯罪動機、目的，其在司法機關辦公
    大廈內及承辦員警面前仍不知警惕，任意對告訴人施行恐嚇
    ，目無法紀，嚴重干擾司法、警政機關辦案程序，且使國民
    利用司法及警政機關尋求正義實現之情感遭受阻擾，手段惡
    劣，犯罪所生之損害實屬鉅大，惟其未曾受罪刑之宣告，素
    行尚稱良好（參卷附臺灣臺中地方法院檢察署刑案資料查註
    紀錄表及臺灣高等法院被告前案紀錄表），又被告犯罪後並
    未與告訴人達成民事和解，甚或未能對告訴人道歉，矢口否
    認前揭犯行，態度不佳等一切情狀，量處有期徒刑6月，並
    諭知易科罰金之折算標準。並以公訴人雖具體求刑有期徒刑
    1 年，惟原審審酌被告上開犯罪動機、時、地，告訴人遭受
    恐嚇後隨時獲得地檢署法警之庇護，勤區員警復即刻到場受
    理報案保護告訴人離去，其後亦幸無實害結果發生等情，認
    對被告科以上開刑責，已足資懲儆。其認事用法及量刑均稱
    妥適。檢察官上訴意旨以量刑太輕；被告上訴意旨否認犯罪
    ，指摘原判決不當，均無理由，應予駁回。
據上論結，應依刑事訴訟法第368條，判決如主文。
本案經檢察官丙○○到庭執行職務。
中    華    民    國    95    年    1     月    19    日
              刑事第八庭  審判長法  官  羅  得  村
                                法  官  巫  政  松
                                法  官  紀  文  勝
上列正本證明與原本無異。
不得上訴。
                                書記官  顏  子  良
中    華    民    國    95    年    1     月    19    日
附錄本案論罪科刑法條全文：
刑法第三百零五條 (恐嚇危害安全罪)
以加害生命、身體、自由、名譽、財產之事，恐嚇他人致生危害
於安全者，處二年以下有期徒刑、拘役或三百元以下罰金。
                                                      Ｉ


司法院資訊處製作；財團法人民間司法改革基金會備份。
